【裁判字號】    97,審訴,4
【裁判日期】    971008
【裁判案由】    毒品危害防制條例等
【裁判全文】
臺灣士林地方法院刑事判決               97年度審訴字第4號
公  訴  人  臺灣士林地方法院檢察署檢察官
被      告  甲○○
上列被告因毒品危害防制條例案件，經檢察官提起公訴（97年度
偵字第4012號、97年度毒偵字第719 、1122、1466、1567號），
被告於準備程序就被訴事實為有罪之陳述，本院合議庭裁定由受
命法官獨任以簡式審判程序進行審理，並判決如下：
    主  文
甲○○犯如附表所示之罪，各處如附表所示之刑。應執行有期徒
刑壹年捌月。扣案之已使用注射針筒壹支沒收。
    事  實
一、甲○○前曾於民國89年間因施用毒品案件，經本院以89年度
    毒聲字第1038號裁定送觀察、勒戒後，認有繼續施用毒品之
    傾向，復經本院以89年度毒聲字第1193號裁定強制戒治，於
    90年12月29日戒治期滿執行完畢釋放出所，並由臺灣士林地
    方法院檢察署檢察官以91年度戒毒偵字第26號為不起訴處分
    確定。又於91年間二犯施用毒品罪，經本院以91度毒聲字第
    561 號裁定強制戒治後，復經本院以91年度聲第1360號裁定
    停止戒治，所餘期間付保護管束，甫於92年1 月29日停止戒
    治出所，於92年5 月15日戒治期滿執行完畢，並由臺灣士林
    地方法院檢察署檢察官以91年度毒偵字第660 號提起公訴，
    經本院以91年度訴字第417 號判決處有期徒刑7 月確定。再
    於94年間，三犯施用毒品案件，經臺灣臺北地方法院以94年
    度訴字第1272號判處有期徒刑1 年3 月確定；後再因四犯施
    用毒品案件，經本院以95年度士簡字第605 號判決處有期徒
    刑4 月確定；再上開案件及其前另犯偽造文書、竊盜、搶奪
    等案件，經減刑併合併定應執行刑，與前經假釋撤銷後應執
    行之殘刑1 年1 月11日接續執行，於97年2 月25日縮短刑期
    執行完畢（構成累犯）。詎其猶不知悔改，於前案強制戒治
    執行完畢後5 年內，再犯施用毒品罪，經法院判處罪刑後，
    復基於施用第一級毒品海洛因之犯意，於附表各編號所示時
    間、地點，分別以注射針筒注射方式，施用海洛因各1 次。
    並於附表編號一所示時、地，施用海洛因後，明知無從安全
    駕駛機車，仍騎乘如附表編號一所示機車外出，行駛於道路
    上。嗣分別於如附表「查獲經過」欄所示時、地為警查獲。
二、案經臺北縣政府警察局汐止分局、臺北市政府警察局內湖分
    局、臺北市政府警察局士林分局報告暨臺北市政府警察局信
    義分局報告臺灣臺北地方法院檢察署呈請臺灣高等法院檢察
    署令轉臺灣士林地方法院檢察署檢察官偵查起訴。
    理  由
一、上揭事實業據被告甲○○於本院審理時（本院卷97年9 月25
    日審判筆錄第2 至4 頁參照）坦承不諱，並有如附表證據欄
    各編號所示之證據及物品附卷及扣案可參，足認被告自白與
    事實相符可以採信，前開事實應可認定。
二、核被告如附表各編號所示之行為，係犯毒品危害防制條例第
    10條第1 項之施用第一級毒品罪及刑法第185 條之3 之服用
    毒品不能安全駕駛罪。被告持有毒品，進而施用，其持有第
    一級毒品之低度行為，為施用之高度行為所吸收，不另論罪
    。被告所犯上開公共危險與上開4 次施用海洛因之犯行，犯
    意各別，應分論併罰。被告有如事實欄所載之犯罪科刑及執
    行情形，此有臺灣高等法院被告前案紀錄表在卷可按，其係
    於受有期徒刑之執行完畢後，5 年內故意再犯本件有期徒刑
    以上之前述各罪，均為累犯，各應依刑法第47條第1 項之規
    定，分別加重其刑。按毒品危害防制條例認施用毒品者具「
    病患性犯人」之特質，除降低施用毒品罪之法定刑外，並採
    以觀察、勒戒方式戒除其身癮及以強制戒治方式戒除其心癮
    之措施，足認僅對於施用毒品之犯人科以重刑，並不能使其
    戒除毒癮。另參諸世界各國之醫療經驗及醫學界之共識，咸
    認施用毒品成癮者，其心癮甚難戒除，絕難戒絕斷癮，致其
    再犯率均偏高（以新加坡為例，其執行強制戒治後再犯比例
    高達百分之72至75）。因此施用毒品者無法戒絕毒癮，一再
    施用，本為施用毒品者之特性，再犯施用毒品罪，量刑不宜
    過重，且新修正刑法已採一罪一罰，對於施用毒品者，每次
    施用毒品之犯行，均分別處罰，已足制裁被告各次施用毒品
    之犯行。經查，被告於91年間因施用毒品，經本院以91年度
    訴字第417 號判決處有期徒刑7 月確定，又於94年間因施用
    毒品，經臺灣臺北地方法院以94年度訴字第1272號判決處有
    期徒刑1 年3 月確定，後復因施用毒品，經本院以95年度士
    簡字第605 號判決處有期徒刑4 月確定，有臺灣高等法院被
    告全國前案紀錄表附卷可參，當可認定。是由其用毒品之歷
    程觀之，顯屬具有心癮之病患性犯人，本不宜動輒以重刑以
    為矯正之法。又於修正後刑法採用一罪一罰之新制後，各次
    裁判之宣告刑符合數罪併罰之要件，雖得合併定執行，然實
    務上定應執行刑時，均未能適切考慮施用毒品犯罪之特殊性
    ，訂定當之執行刑（實務上多直接減所有宣告刑加總之1/
    10 ） ，造成毒品犯罪常因不同但密切時間查獲，而受有數
    裁判符合數罪併罰要件之被告，於定執行刑後，常獲致過重
    之刑罰，而失卻毒品危害防制條例將施用毒品犯罪視為病患
    性犯人之本意。是此不合理現象，自有於一罪一罰之各裁判
    量刑時，加以考量之必要。再者，刑法第51條第5 款規定數
    罪併罰，宣告多數有期徒刑者，應於各刑中之最長期以上，
    各刑合併之刑期以下，定其應執行之刑期，但不得逾30年，
    其就數罪併罰，固非採併科主義，而係採限制加重主義，就
    俱發各罪中，以最重之宣告刑為基礎，由法院參酌他罪之宣
    告刑，裁量加重定之，且不得逾法定之30年最高限制，此即
    外部性界限。然上揭定其應執行刑，既屬刑法賦予法院自由
    裁量之事項，其應受內部性界限之拘束，要屬當然。而刑法
    修正將連續犯、常業犯規定悉予刪除，考其立法目的，係基
    於刑罰公平原則考量，杜絕僥倖犯罪心理，並避免鼓勵犯罪
    之誤解，乃改採一行為一罪一罰。是定其刑期時，除仍應就
    各別刑罰規範之目的、輕重罪間體系之平衡、整體犯罪非難
    評價、各行為彼此間之偶發性、與被告前科之關聯性、各行
    為所侵害法益之專屬性或同一性、數罪對法益侵害之加重效
    應、罪數所反映之被告人格特性與犯罪傾向、社會對特定犯
    罪例如一再殺人或販毒行為處罰之期待等，為綜合判斷外，
    尤須參酌上開實現刑罰公平性，以杜絕僥倖、減少犯罪之立
    法意旨，妥為裁量（最高法院96年度臺上字第7583號判決參
    照）。由是以觀，就施用毒品犯罪數罪定執行時，即應考量
    此類犯罪，常基於被告同一心癮所引發，其各次犯行非難評
    價，於社會一般期待觀察，並無遞加重之效應，是法院定應
    執行刑時，即應考量及此，而不必如殺人、販毒等侵害法益
    較為嚴重之犯罪等同視之，避免對被告處以過度之刑罰，而
    失法律視毒品犯罪行為人為病患性犯人之本旨。本院爰據
    上揭說明並審酌被告曾經觀察勒戒、強制戒治、起訴、判刑
    ，仍無法戒除毒癮，復又觸犯本件4 次施用毒品犯行，均係
    侵害同一之身體健康，勘認被告係基於同一心癮所引發，而
    具有「病患性犯人」之特質，惟其犯罪後於本院審判時坦承
    犯行，且曾於4 月參加美沙酮治療，顯示其有戒除毒癮之決
    心，及其犯後態度尚稱良好暨其羈押前已從事輕鋼架之工作
    等一切情狀，認公訴人對被告各次施用海洛因之犯行各求刑
    1 年5 月稍嫌過重，而應分別量處如附表判決主文欄所示之
    刑，並定其應執行刑。扣案之已使用注射針筒1 支，係被告
    所有並預備供其於如附表編號二所示之犯罪時間施用海洛因
    之工具，亦據被告供明在卷，應另依刑法第38條第1 項第2
    款諭知沒收。另扣案之殘渣袋1 個，雖內含安非他命殘留，
    有台北縣政府警察局汐止分局毒品初步檢驗報告在卷可佐（
    毒偵719 號卷第19頁），然此與本案被告之犯行無涉，自無
    從於本案宣告沒收銷燬，併此敘明。
三、據上論斷，應依刑事訴訟法第273 條之1 第1 項、第299 條
    第1 項前段，毒品危害防制條例第10條第1 項，刑法第11條
    、第185 條之3 、第47條第1 項、第38條第1 項第2 款、第
    51條第5 款，判決如主文。
本案經檢察官翁偉倫到庭執行職務。
中    華    民    國    97    年    10    月    8    日
                  刑事第一庭法  官  王沛雷
以上正本證明與原本無異。
如不服本判決，應於收受送達後10日內向本院提出上訴書狀，其
未敘述上訴之理由者並得於提起上訴後20日內向本院補提理由書
。
                            書記官  吳尚文
中    華    民    國    97    年    10    月    8    日
附錄本案論罪科刑之法條：
中華民國刑法第185條之3
服用毒品、麻醉藥品、酒類或其他相類之物，不能安全駕駛動力
交通工具而駕駛者，處一年以下有期徒刑、拘役或科或併科十五
萬元以下罰金。
毒品危害防制條例第10條第1 項
施用第一級毒品者，處 6 月以上 5 年以下有期徒刑。
附表：
┌──┬────┬───────┬────────┬────┬───────┬────────┐
│編號│犯罪時間│犯罪經過      │查獲經過        │扣案物品│證據          │裁判主文        │
├──┼────┼───────┼────────┼────┼───────┼────────┤
│一  │97年3月 │被告於前開時間│被告施用毒品後，│殘渣袋1 │臺灣檢驗科技股│甲○○服用毒品，│
│    │10日下午│在其台北市中山│於97年3 月11日上│個      │份有限公司97年│不能安全駕駛動力│
│    │3時許   │區○○○路162 │午10時許，仍騎乘│        │3月31日編號CH/│交通工具而駕駛，│
│    │        │巷188號4樓住處│DTV-563 號輕機車│        │2008/30482號濫│累犯，處有期徒刑│
│    │        │施用第一級毒品│外出，行經台北縣│        │用藥物檢報告、│月；又施用第一│
│    │        │海洛因後，神情│汐止市○○○路  │        │贓證物品清單、│級毒品，累犯，處│
│    │        │恍惚，已不能安│163 號前摔傷且行│        │臺北市政府警察│有期徒刑捌月。  │
│    │        │全駕駛動力交通│跡可疑，經台北縣│        │局舉發違反道路│                │
│    │        │工具，仍騎乘  │政府警察局汐止分│        │交通管理事件通│                │
│    │        │DTV-563 號輕機│局接獲報案到場處│        │知單、查獲現場│                │
│    │        │車外出        │理而查獲        │        │照片4張       │                │
│    │        │              │                │        │              │                │
├──┼────┼───────┼────────┼────┼───────┼────────┤
│二  │97年5月7│被告於前開時間│被告於97年5月7日│已使用注│臺灣尖端先進生│甲○○施用第一級│
│    │日上午某│在其台北市中山│下午2 時45分許，│射針筒1 │技醫藥股份有限│毒品，累犯，處有│
│    │時      │區○○○路162 │在台北市內湖區康│支      │公司97年5 月16│期徒刑捌月，扣案│
│    │        │巷188號4樓住處│寧路3 段26巷12號│        │日( 尿液檢體編│之已使用注射針筒│
│    │        │施用第一級毒品│前，意圖竊取林雲│        │號026632) 濫用│壹支沒收。      │
│    │        │海洛因        │惠之3C-8283 號汽│        │藥物檢驗報告1 │                │
│    │        │              │車時為張瑞榮發現│        │紙、贓證物品清│                │
│    │        │              │制止並報警，經台│        │單            │                │
│    │        │              │北市政府警察局內│        │              │                │
│    │        │              │湖分局員警到場循│        │              │                │
│    │        │              │線於台北市內湖區│        │              │                │
│    │        │              │民權東路6段296巷│        │              │                │
│    │        │              │43號查獲        │        │              │                │
│    │        │              │                │        │              │                │
├──┼────┼───────┼────────┼────┼───────┼────────┤
│三  │97年5月 │被告於前開時間│被告因另犯機車竊│無      │臺灣尖端先進生│甲○○施用第一級│
│    │18日下午│在其友人台北市│盜案，經台北市政│        │技醫藥股份有限│毒品，累犯，處有│
│    │5時許   │義區○○路附近│府警察局信義分局│        │公司97年5 月30│期徒刑捌月。    │
│    │        │施用第一級毒品│於97年5月22日22 │        │日( 尿液檢體編│                │
│    │        │海洛因        │時17分許，在台北│        │號023145) 濫用│                │
│    │        │              │市○○區○○路5 │        │藥物檢驗報告1 │                │
│    │        │              │段17號當場緝獲  │        │紙            │                │
│    │        │              │                │        │              │                │
├──┼────┼───────┼────────┼────┼───────┼────────┤
│四  │97年6月9│被告於前開時間│被告因另犯詐欺案│無      │臺灣尖端先進生│甲○○施用第一級│
│    │日下午2 │於台北市士林區│，經台北市政府警│        │技醫藥股份有限│毒品，累犯，處有│
│    │時許    │雨聲街105號前 │察局士林分局於97│        │公司97年6月25 │期徒刑捌月。    │
│    │        │，在綽號「老三│年6 月13日11時55│        │日(尿液檢體編 │                │
│    │        │」友人之車上施│分許，在台北市士│        │號000969)濫用 │                │
│    │        │用第一級毒品海│林區○○○路104 │        │藥物檢驗報告1 │                │
│    │        │洛因          │巷11弄口查獲    │        │紙            │                │
└──┴────┴───────┴────────┴────┴───────┴────────┘


司法院資訊處製作；財團法人民間司法改革基金會備份。
